【裁判字號】    99,毒抗,31
【裁判日期】    990315
【裁判案由】    聲請觀察勒戒
【裁判全文】
臺灣高等法院高雄分院刑事裁定          99年度毒抗字第31號
抗  告  人
即  被  告  甲○○
上列抗告人因聲請觀察勒戒案件，不服臺灣高雄地方法院中華民
國99年2 月5 日裁定（98年度審毒聲更一字第15號），提起抗告
，本院裁定如下：
    主  文
原裁定撤銷，發回臺灣高雄地方法院。
    理  由
一、抗告意旨略以：伊前與他人發生爭執，而被打斷手骨，曾至
    高雄市民生醫院及長庚醫院就診，可能因吃藥而有毒品陽性
    反應，原審遽認被告施用第一級毒品海洛因，而裁處將被告
    應送觀察勒戒，顯有未合，爰提起抗告，請求撤銷原裁定云
    云。
二、經查，抗告人即被告甲○○於98年3 月3 日為警採集之尿液
    經送鑑驗後，確呈可待因陽性（確認濃度2313 ng/ml）、嗎
    啡陰性反應（未檢出）一情，有高雄市立凱旋醫院濫用藥物
    尿液檢驗報告1 紙附卷可考。原裁定以被告甲○○辯稱其於
    警方採尿前數日，僅有服用幸生診所（高雄市新興區○○○
    路240 號）、高雄市立民生醫院（下稱民生醫院）所開立之
    藥物一節，業據被告於原審訊問時供陳明確，而民生醫院自
    98年1 月5 日起至同年6 月20日診療期間，乃開立Acetamin
    ophen 、gowell、muxalon 等3 種藥物予被告服用，然此3
    種藥物皆不會造成患者尿液呈可待因陽性反應；又幸生診所
    自98年1 月迄3 月所開立予被告之處方藥物（Vena cap、Ca
    tapress tab 、Lexotan 1.5mg ta b、Cerenin 100mg tab
    、Alinamin-F、Medicom-A 100mg ca p、Tramal 50mg cap
    、Medicon tab 、Hugalin 20mg tab、Diazepam tab、Dogm
    atyl cap 50mg 、Sedaspa tab 、Ca madol 50mg cap ），
    經函詢行政院衛生署食品藥物管理局結果，亦均不含嗎啡、
    可待因成分或可代謝成嗎啡、可待因成分，因此施用後驗尿
    結果不致檢出嗎啡、可待因陽性反應等情，分別有高雄市立
    民生醫院98年7 月1 日高市民醫病字第0980003939號函、行
    政院衛生署食品藥物管理局99年1 月27日FDA 管字第099000
    0625號函各1 紙附卷可考（見偵查卷第27頁、原審卷第39頁
    ），堪認被告之驗尿結果呈可待因陽性反應，並非服用上開
    藥物所致，至屬明酌，而認定被告尿液中呈可待因陽性（確
    認濃度2313ng/ml ）、嗎啡陰性反應（未檢出），係被告施
    用第一級毒品「海洛因」所致。本院查，依文獻Clarke's
    Analysis of Drugs and Poisons 一書第三版記述：口服可
    待因後24小時內，約有施用劑量之86% 由尿液排出，其中40
    -70%為可待因原態及其共軛物，5-15% 為嗎啡及其共軛物，
    故服用可待因之製劑可能於尿液中檢出可待因及嗎啡成份。
    文獻Disposition of Toxic Drugs and Chemicals in Man
    一書第五版之記述：服用可待因後，因可待因可代謝成嗎啡
    ，尿液中可待因與嗎啡之比值（嗎啡為分母）在24小時內多
    大於1 ，在24至30小時之間常低於1 ，30小時後，可能僅檢
    測到嗎啡成分；另依據文獻1995年版的Ha ndbook of Workp
    lace Drug Testing ，若可待因總濃度大於300ng/mL，且嗎
    啡/ 可待因比值小於2 時，應為施用可待因。惟上述文獻係
    一般性供參考之原則，可檢出之量與服用劑量、服用頻率、
    尿液採集時間點、個人體質與代謝狀況等因素有關，仍可能
    存在個案差異，此業經行政院衛生署管制藥品管理局94年3
    月29日管檢字第0940002973號函示在案（見該局96年3 月編
    印濫用藥物檢驗相關解釋彙編126 、127 頁）。又依據Clar
    ke's Isolation and Identification of Drugs第二版記載
    ，人體服用嗎啡或海洛因後，其主要代謝物為嗎啡及其共軛
    物，故服用此二項藥物後，應不會代謝成可待因成份等情，
    有行政院衛生署管制藥品管理局91年12月27日管檢字第1215
    13號函示在案（見法官辦理刑事案件參考手冊(一)，毒品危害
    防制條例部分第193 頁）；綜上所述，原裁定以被告尿液中
    呈可待因陽性（確認濃度2313ng/ml ）、嗎啡陰性反應（未
    檢出），而推論係被告施用第一級毒品「海洛因」所致一節
    ，即非無疑。被告尿液中之可待因反應，究係如何造成？係
    施用可待因及其製劑含量每100 毫升（或100 公克）5.0 公
    克以上之第二級毒品（見毒品危害防制條例第2 條第2 項第
    2 款附表二第33則）？或施用可待因製劑含量每100 毫升（
    或100 公克）1.0 公克以上，5.0 公克以下之第三級毒品（
    見同條例第2 條第2 項第3 款第16則）？或其他原因所造成
    ？均有究明之必要。抗告人執上開各節提起抗告，雖無理由
    ，惟原裁定既有上開可議之處，自屬無可維持，應由本院將
    原裁定撤銷，發回原審法院另為適法之裁定。
據上論結，應依刑事訴訟法第第413條前段，裁定如主文。
中    華    民    國    99    年    3     月    15    日
                  刑事第五庭    審判長法  官  曾永宗
                                      法  官  任森銓
                                      法  官  鍾宗霖
以上正本證明與原本無異。
本件不得再抗告。
中    華    民    國    99    年    3     月    15    日
                                      書記官  陳武悅

司法院資訊處製作；財團法人民間司法改革基金會備份。
